【裁判字號】    99,交聲,294
【裁判日期】    991231
【裁判案由】    違反道路交通管理處罰條例
【裁判全文】
臺灣宜蘭地方法院交通事件裁定         99年度交聲字第294號
原處分機關  交通部公路總局臺北區監理所宜蘭監理站
異  議  人  李碧華
即受處分人
上列異議人即受處分人因違反道路交通管理處罰條例案件，對於
交通部公路總局臺北區監理所宜蘭監理站於民國99年11月3日所
為之宜監字第裁43-J00000000號裁決處分，聲明異議，本院裁定
如下：
    主  文
原處分撤銷。
李碧華不罰。
    理  由
一、原處分意旨略以：異議人即受處分人於民國99年10月11日凌
    晨1時54分許，駕駛車號2471-TN號自小客車，行經台14乙線
    5.9公里處，因行車速度，超過規定之最高時速未滿20公里
    ，為南投縣政府警察局交通隊製作違反道路交通管理事件通
    知單（下稱舉發通知單）舉發，並經原處分機關於99年11月
    3日以宜監字第裁43-J00000000號違反道路交通管理事件裁
    決書，依道路交通管理處罰條例第40條之規定，裁處罰鍰新
    臺幣（下同）1,600元，並依同條例第63條第1項規定，記違
    規點數1點等語。
二、異議意旨略以：異議人所有之車號2471-TN號自小客車係供
    兒子陳仕偉使用，而該車除偶爾至臺北地區外，平日均在宜
    蘭地區行駛，從未行駛至中南部。嗣因發現該車自98年11月
    至99年10月底有4件超速、1件闖紅燈、1件違規停車等交通
    違規，而地點係在苗栗、臺中及南投等地，應係他人偽造上
    開車牌所為。而遭舉發之自小客車雖與其所有之自小客車廠
    牌、車型、顏色均相同，惟遭舉發之車輛上之天窗、輪胎鋼
    圈及後保險桿反光片等處與其所有之自小客車有異，足證遭
    舉發之車輛非其所有之自小客車，為此，爰依法請求撤銷原
    處分云云。
三、按法院受理交通事件，準用刑事訴訟法之規定，道路交通管
    理處罰條例第89條前段定有明文，參諸最高法院76年台上字
    第4986號判例要旨：「認定犯罪事實所憑之證據，雖不以直
    接證據為限，間接證據亦包括在內，然而無論直接證據或間
    接證據，其為訴訟上之證明，須於通常一般之人均不致有所
    懷疑，而得確信其為真實之程度」，法院於審理行為人違反
    道路交通管理處罰條例案件，踐行調查證據之後，為事實之
    認定時，如就原處分機關所認定受處分人違規之事實仍有合
    理之懷疑，受處人所辯又非無可信為真實之相當理由，即應
    依「倘有懷疑，從有利行為人解釋」之證據法則，為有利於
    受處分人之認定。
四、經查：依異議人於99年11月5日之異議狀所附之自小客車照
    片所示（詳本院卷第6頁），該車後保險桿下方有紅色壓克
    力板，而本案舉發照片所示（詳本院卷第9頁），該部分會
    反光；另異議人之自小客車右後方上貼有「小白古早味
    0000000000」等文字之貼紙，且該車於98年10月18日在臺北
    市○○路325號前（北安國中往東），因超速違規而遭舉發
    之照片所示（詳本院卷第30頁），該車上亦有「小白古早
    味0000000000」等文字之貼紙，但本件舉發照片上之自小客
    車則無。是本件舉發照片所示之自小客車是否確為異議人之
    自小客車，已有可疑。另本院調取「車號2471-TN號」自小
    客車遭舉發之舉發照片，其中該車於99年9月4日9時10分許
    ，在國道一號北上131.2公里處超速違規之舉發照片所示，
    上車車頭之廠牌上無金屬橫桿，而異議人之自小客車則有，
    足證確有另一與異議人所有車輛相似、但懸掛相同車號車牌
    之違規車輛存在。是異議人主張：本件違規係車牌遭人冒用
    等語，尚非顯然無據。再者，目前偽造車牌情形時有所聞，
    依現存卷證資料，異議人之車牌既有遭他人偽造冒用之可能
    性，本件裁決即有車牌遭不明人士冒用之合理懷疑存在，自
    應作對異議人有利之認定。原處分機關未審及此，遽以裁罰
    ，尚有未洽。本件異議為有理由，本院自應將原處分撤銷，
    改諭知異議人不罰。
據上論斷，應依道路交通事件處理辦法第19條，裁定如主文。
中    華    民    國    99    年    12    月    31    日
                  交通法庭法  官  張育彰
以上正本證明與原本無異。
如不服本裁定，應於裁定送達後5日內，向本院提出抗告狀。（
應附繕本）
                          書記官  陳靜宜
中    華    民    國    99    年    12    月    31    日

司法院資訊處製作；財團法人民間司法改革基金會備份。
